【裁判字號】    91,上,593
【裁判日期】    920520
【裁判案由】    侵權行為損害賠償
【裁判全文】
臺灣高等法院民事判決                              九十一年度上字第五九三號
    上  訴  人  甲○○
    訴訟代理人  林秋萍律師
    被  上訴人  乙○○
右當事人間請求侵權行為損害賠償事件，上訴人對於中華民國九十一年六月四日臺灣
臺北地方法院八十九年度訴字第三四七四號第一審判決提起上訴，本院判決如左：
    主      文
上訴駁回。
第二審訴訟費用由上訴人負擔。
    事實及理由
一、被上訴人主張上訴人於民國八十八年四月十四日上午，乘坐訴外人方財源所駕駛
    車號ＡＩ─九五八八號自用小客車，至台北市○○○路與遼寧街口，因方財源必
    須下車處理事情，無法覓得適當停車位，乃將車臨時停置於長安東路、遼寧街口
    西北側十公尺禁止臨時停車紅線區旁，留上訴人在車內等候，迨至同日上午十時
    五十分許，上訴人因見前方道路停車格恰有空位，即思啟動車輛沿長安東路由東
    向西行駛至該停車位停放，詎上訴人駕駛技術不熟練，原應注意汽車起步前應顯
    示方向燈，注意前後左右有無障礙或車輛行人，並應注意附近為十字路口，有行
    人穿越道應讓行進中車輛行人優先進行，且依當時情形，亦無不能注意情事，竟
    疏於注意，本欲打檔前進卻誤打入倒車檔，意欲煞車竟踩油門，致該車驟然沿長
    安東路由西向東後退急駛，十公尺後即穿越遼寧街，適有被上訴人沿由南向北，
    步行行人穿越道穿越長安東路，當場遭上訴人所駕駛後退車輛撞擊，致被上訴人
    右脛骨及脛骨平台開放性粉碎性骨折、左脛骨截斷性骨折、腹部鈍傷合併大網膜
    出血等對於身體有重大難治之重傷害。上訴人依法應負損害賠償責任。醫療費支
    出共計九十萬一千四百九十九元、增加生活上支出
    薪資損失五十三萬四千零六十二元、減少勞動能力損失三百二十四萬一千八百一
    十六元、鑑定費三千八百四十九元、精神上賠償一百萬元，合計五百六十九萬七
    千二百二十六元。被上訴人因無力繳交裁判費，僅請求二百一十二萬三千四百八
    十三元及法定遲延利息，原審以被上訴人之請求於三百六十萬零二千六百九十一
    元及其法定遲延利範圍有理由，因被上訴上僅請求上開數額，爰判決被上訴人全
    部勝訴。原審判決並無違誤，上訴人之上訴無理由，請求駁回上訴人之上訴。
    上訴人對於本件車禍之過失責任無意見，但原判決判准被上訴人有關慰撫金及勞
    動能力減損之金額太高，上訴人無法接受，上訴人並無財力，慰撫金以二十萬元
    為宜，被上訴人勞動能力損害，請再酌減，求為判決駁回被上訴人之訴。
二、被上訴人主張上訴人因右開過失行為致被上訴人受有重大難治之重傷害，並不爭
    執，並有台安醫院、振興復健醫學中心診斷書等影本為證。上訴人刑事責任部分
    並經法院判處有期徒刑六月確定，有原法院八十八年度交易字第四八二號、本院
    八十九年度交上易字第二三七號判決書在卷足憑。
三、按因故意或過失，不法侵害他人之權利者，負損害賠償責任。不法侵害他人之身
    體健康者，對於被害人因此喪失或減少勞動能力，或增加生活上之需要時，應負
    損害賠償責任；又不法侵害他人之身體、健康、名譽或自由者，被害人雖非財產
    上之損害，亦得請求賠償相當之金額，民法第一百八十四條第一項前段、第一百
    九十三條第一項、第一百九十五條第一項前段分別定有明文。上訴人不法侵害被
    上訴人之身體，對於被上訴人因而所受之損害，自應負賠償責任。原審以(一)被上
    訴人就增加生活上需要部分，主張其因前揭事故，支出醫療費用共計九十萬一千
    四百九十九元、購買氣墊床一萬六千元，固提出台安醫院、振興復健醫學中心醫
    療費收據、氣墊床收據等影本為證，但斟酌被上訴人受傷之部位、程度、需要等
    因素，扣除全民健康保險局部分給付、證書費、病房費外，其餘均屬醫療上及生
    活上所必要，合計四十七萬九千一百五十九元部分，予以准許。（上訴人對此部
    分不爭執）(二)被上訴人主張其自八十八年四月十四日車禍受重傷臥床，醫療、復
    健期間（無法站立，需要他人服侍）不能工作，一直到八十九年六月十九日完全
    喪失勞動能力，有財團法人振興復健醫學中心八十八年六月十九日診斷證明書在
    卷可憑。被上訴人原任職惠陽百貨股份有限公司，依據被上訴人八十六年度、八
    十七年度申報薪資所得各為四十七萬三千七百二十六元及四十三萬零八百三十三
    元，平均年收入四十五萬二千二百八十元，（452280*（1+66/365）=534062）薪
    資損失五十三萬四千零六十二元。（上訴人對此部分亦不爭執）(三)自八十九年六
    月二十日起至被上訴人（39.8.10生）屆滿六十歲退休，尚有約十年又五十一日
    ，依國立台灣大學醫學院附設醫院九十一年一月十五日九十一校附醫祕字第一五
    八七號函鑑定結果，被上訴人減少勞動能力百分之八十，其中已到期至九十一年
    六月四日止，為一年又三百四十九日，（452280*（1+349/365）*0.8= 707787）
    金額為七十萬零七千七百八十七元。自九十一年六月五日起至九十九年八月十日
    止，尚有八年又六十六日即八點一八零八年，依霍夫曼計算法為「（年別5%複式
    霍夫曼計算法（第一年不扣除中間利息），其計算式為：年別5%複式霍夫曼計算
    法（第一年不扣除中間利息），其計算式為：
    [452280*6.00000000（此為應受扶養8年之霍夫曼係數）+45 2280*0.1808*（
    7.00000000-0.00000000）]=0000000（小數點以下四捨五入）即三百一十六萬七
    千五百三十六元，再乘百分之八十，即二百五十三萬四千零二十九元。總計八十
    九年六月十九日前為五十三萬四千零六十二元、其後至九十一年六月四日止為七
    十萬零七千七百八十七元，其後至六十歲退休扣除期前利息為二百五十三萬四千
    零二十九元，共減少勞動能力損失三百七十七萬五千八百七十八元。是被上訴人
    請求上訴人賠償減少勞動力損失在上開金額之範圍內，應予准許。(四)被上訴人主
    張被上訴人受傷嚴重，腹部鈍傷合併大網膜出血，腸沾黏而部分阻塞，左脛腓骨
    截斷性骨折，右脛腓骨及脛骨平台開放性粉碎性骨折，非一般單純性骨折，已達
    重大難治之程度，腿部開刀五次，腹部因鈍傷腸沾黏、脹氣、呼吸困難、嘔吐、
    絞痛急救，實令人無法忍受，被上訴人近三年醫療過程，進出振興復健中心開刀
    房達八次之多，此次前往國立台大醫院鑑定，台大醫師亦告知腹部腸沾黏，和腿
    部肌肉神經疼痛、腫脹，是永遠不會好的，對於往後日子，還得依賴家人照顧，
    不知如何是好，上訴人至今毫無悔意，被上訴人確實因被告行為而精神上受有重
    大創傷，請求賠償一百萬元。參酌被上訴人因本件車禍之發生，不僅受有右脛骨
    及脛骨平台開放性粉碎性骨折、左脛骨截斷性骨折、腹部鈍傷合併大網膜出血等
    對於身體有重大難治之重傷害。前述住院、開刀達八次之多、麻醉等對於被上訴
    人之身體及心理，均造成相當程度之負擔及痛苦。惟參以事發後上訴人將傷者送
    往台安醫院急診，嗣後亦多次前往醫院探視慰問，再參以兩造之學經歷、家庭及
    經濟情況、社會地位、及加害程度等一切情狀，認被上訴人請求慰撫金應以六十
    萬元，方稱公允，逾此部分之數額，不予准許等情。因認被上訴人請求上訴人賠
    償增加生活上需要四十七萬九千一百五十九元、減少勞動能力三百七十七萬五千
    八百七十八元、慰撫金六十萬元，扣除汽車強制責任保險理賠金四十八萬元，及
    犯罪被害人保護法補償金六十七萬二千三百四十六元元，上訴人已為給付十萬元
    ，合計三百六十萬零二千六百九十一元及其法定遲延利息尚屬可採。惟被上訴人
    僅請求二百一十二萬三千四百八十三元及其法定遲延利息，爰在此範圍，判准被
    上訴人之請求，經核於法並無不合。
四、上訴人雖對於國立台灣大學醫學院附設醫院上開鑑定結果，認被上訴人減少勞動
    能力百分之八十，表示疑義，請求依勞工保險條例第五十三條之附表「勞工保險
    殘廢給付標準表」另行送請財團法人長庚紀念醫院，鑑定被上訴人所受傷害是否
    得完全康復，如未能完全康復，依檢附之將存有如何程度之殘廢，請求具體鑑定
    說明云云。然「身體或健康受侵害，而減少勞動能力者，其減少及殘存勞動能力
    之價值，不能以現有之收入為準，蓋現有收入每因特殊因素之存在而與實際所餘
    勞動能力不能相符，現有收入高者，一旦喪失其職位，未必能自他處獲得同一待
    遇，故所謂減少及殘存勞動能力之價值，應以其能力在通常情形下可能取得之收
    入為標準。」（最高法院六十一年台上字第一九八七號判例)，經查上開鑑定函
    文載明：「其（被上訴人）受傷時，已於超市工作多年，以陳女士目前的工作能
    力與其受傷前的工作需求相比較，雖然其手部及認知功能並未受損，但因其原先
    工作需要久站，且需經常性走動、變換姿勢及抬重物、推重物約二十公斤，而目
    前僅能站約一個小時，且姿勢變換有困難，亦僅能提起約十公斤物品而言，已完
    全無法從事受傷前的工作。陳女士如要變換工作，亦需訓練到其遠距離行動與乘
    坐交通工具的能力有達到獨立之狀況才行，而且僅可能從事靜態、非技術性、半
    技術性工作，如：總機、文書等。惟受限於陳女士年齡及學歷，欲覓具正式職位
    工作之機會並不太大，較可能為臨時工作性質，而且其工資亦將遠低於其受傷前
    工作之工資。綜上所述，陳女士不可能從事受傷前之工作，亦僅有些許機會從事
    靜態非技術性工作，其勞動能力喪失比例約為百分之八十。」（見原審卷第一五
    七至一五八頁）已考慮到被上訴人之能力在通常情形下可能取得之收入，進而判
    定被上訴人減少勞動能力之比例，其判定與經驗法則無違，可以採取，上訴人請
    求再送財團法人長庚紀念醫院鑑定被上訴人是否得完全康復及受有何程度之殘廢
    ，核無必要。又，上訴人雖以其並無財力，慰撫金部分，請酌減為二十萬元云云
    。然姑不論被上訴人因本件車禍醫療期間所受痛苦，以其每次開庭，均須以輪椅
    代步而論，其餘生將受無窮折磨，原審酌定六十萬元之慰撫金，應無偏高之情，
    上訴人主張酌減為二十萬元，要無可取。
五、依上所述，原審以被上訴人本於侵權行為之損害賠償請求權，請求上訴人賠償被
    上訴人二百一十二萬三千四百八十三元，及自起訴狀繕本送達上訴人之翌日即八
    十八年十一月十六日起至清償日止，按週年利率百分之五計算之利息，及准附條
    件假執行之聲請，於法並無不合，上訴意旨，請求酌減慰撫金及勞動能力減損之
    金額，請求廢棄改判，為無理由，應予駁回。
據上論結，本件上訴為無理由，依民事訴訟法第四百四十九條第一項、第七十八條，
判決如主文。
中      華      民      國    九十二    年      五      月      二十    日
                              民事第六庭
                                  審判長法  官  蔡    燉
                                        法  官  黃  莉  雲
                                        法  官  俞  慧  君
右正本係照原本作成。
如不服本判決，應於收受送達後二十日內向本院提出上訴書狀，其未表明上訴理由者
，應於提出上訴後二十日內向本院補提理由書狀（均須按他造當事人之人數附繕本）
上訴時應提出委任律師或具有律師資格之人之委任狀；委任有律師資格者，另應附具
律師資格證書及釋明委任人與受任人有民事訴訟法第四百六十六條之一第一項但書或
第二項（詳附註）所定關係之釋明文書影本。
中      華      民      國    九十二    年      五      月    二十一    日
                                        書記官  李  明  昇
附註：
民事訴訟法第四百六十六條之一（第一項、第二項）：
對於第二審判決上訴，上訴人應委任律師為訴訟代理人。但上訴人或其他法定代理人
具有律師資格者，不在此限。
上訴人之配偶、三親等內之血親、二親等內之姻親，或上訴人為法人、中央或地方機
關時，其所屬專任人員具有律師資格並經法院認為適當者，亦得為第三審訴訟代理人
。


司法院資訊處製作；財團法人民間司法改革基金會備份。
